臺灣高等法院高雄分院刑事判決　　　　100年度上易字第804號
上　訴　人　臺灣高雄地方法院檢察署檢察官
上　訴　人
即　被　告　張智勇
上列上訴人因妨害公務等案件，不服臺灣高雄地方法院100 年度
易字第171 號中華民國100 年6 月10日第一審判決（起訴案號：
臺灣高雄地方法院檢察署99年度偵字第15224 、15439 、15778
號），提起上訴，本院判決如下：
     主  文
上訴駁回。
     理  由
一、按不服地方法院之第一審判決而上訴者，須提出上訴書狀，
    並應敘述具體理由，上訴書狀未敘述上訴理由者，應於上訴
    期間屆滿後20日內補提理由書於原審法院。逾期未補提者，
    原審法院應定期間先命補正。但上訴書狀已敘述理由，惟所
    敘述者非屬具體理由，則屬不符上訴之法定程式，由第二審
    法院以其上訴不合法律上程式，判決駁回，不生定期命補正
    之問題，刑事訴訟法第350 條第1 項、第361 條、第362 條
    、第367 條定有明文。
二、按上開所稱具體理由，係指須就不服之判決為具體之指摘而
    言，如僅泛稱原判決認事用法不當或採證違法、判決不公等
    ，均非具體理由（法院辦理刑事訴訟案件應行注意事項第16
    2 點參照）；復按所謂具體理由，必係依據卷內既有訴訟資
    料或提出新事證，指摘或表明第一審判決有何採證認事、用
    法或量刑等足以影響判決本旨之不當或違法，而構成應予撤
    銷之具體事由，始克當之（例如：依憑證據法則具體指出所
    採證據何以不具證據能力，或依憑卷證資料，明確指出所為
    證據證明力之判斷如何違背經驗、論理法則）；倘僅泛言原
    判決認定事實錯誤、違背法令、量刑失之過重或輕縱，而未
    依上揭意旨指出具體事由，或形式上雖已指出具體事由，然
    該事由縱使屬實，亦不足以認為原判決有何不當或違法者（
    例如：對不具有調查必要性之證據，法院未依聲請調查亦未
    說明理由，或援用證據不當，但除去該證據仍應為同一事實
    之認定），皆難謂係具體理由，俾與第二審上訴制度旨在請
    求第二審法院撤銷、變更第一審不當或違法之判決，以實現
    個案救濟之立法目的相契合，並節制濫行上訴」（最高法院
    97年度台上字第892 號判決意旨參照）。是如上訴理由書狀
    並未依據卷內訴訟資料，具體指摘原判決認事用法有何違法
    或不當之情形，即屬上訴未敘述具體理由。
三、上訴人即被告（下稱被告）張智勇因犯刑法第140 條第1 項
    之侮辱公務員罪，共計3 罪，經原審各判處拘役30日、30日
    、40日，如易科罰金，均以新台幣（下同）1,000 元折算1
    日，應執行拘役90日，如易科罰金，以1,000 元折算1 日在
    案。被告於100 年7 月4 日具狀聲明上訴，僅記載不服一審
    判決，而未載上訴理由，嗣於100 年7 月26日提出聲明狀（
    核其後述所載，應屬不服一審判決之理由）略以：「被告依
    憲法第8條 第1 項規定，拒絕法院非依法定程序之審問處罰
    。被告係屬肢障者，有受法律之保障，被告所有物品於99年
    4 月30日、99年5 月3 日、99年5 月5 日，遭員警吳政芳等
    人強行非法搜索，且被告並非現行犯，卻遭員警以暴力傷害
    ，並非法逮捕被告到民權派出所，有驗傷證明書及照片可證
    。而檢察官又違背法定程序非法起訴被告，一審法院本應諭
    知不受理判決。然一審法院卻未於辦案期限內審判，且安排
    100 年3 月22日11時即吃午餐休息時間開庭，此屬凌虐人犯
    。又不准被告付費影印筆錄，開庭時亦不准被告陳述，亦不
    准被告向檢察官發問，一審法院之審判法官已有偏頗，而經
    被告聲請法官迴避後，卻未停止訴訟程序，竟定期宣判，此
    等審判程序自屬違法」；另原審公訴人亦於100 年7 月11日
    提起上訴，上訴書所載之上訴理由略以：「被告張智勇僅因
    不滿警員吳政芳對其歷次陳情抗議所為處理方式，不思循合
    法途徑解決爭議，率以侮辱性言語、文字於99年4 月30日、
    99年5 月3 日及99年5 月5 日多次於公開場所以侮辱警員吳
    政芳、貶抑依法執行公務之警員，不僅蔑視法治，亦損及公
    務員所執行職務代表之公務尊嚴，且於偵審中猶飾詞狡辯、
    否認犯行，其犯後態度顯然非佳，毫無悔意，原審僅處以拘
    役30日、30日、40日之輕刑，如此非但不足以對被告收儆惕
    之效，亦使被告及社會大眾誤認無須尊重執行公務之員警，
    無法確保公務員執行職務之安全及個人人格，原審量刑顯然
    過輕」等語。
四、經查：
(一)、被告張智勇因於99年4 月30日、99年5 月3 日、99年5 月5
    日，犯有如原判決事實欄所示之侮辱公務員罪，經警到場處
    理維持秩序後，隨即遭警逮捕等情，原審業經調查被告供述
    ，證人即員警吳政芳、黃男進之證詞，及卷附現場蒐證照片
    、扣案紙板、旗幟、紙帽等物，並依職權勘驗99年4 月30日
    、99年5 月3 日、99年5 月5 日之蒐證錄影光碟等相關事證
    ，復敘明被告於本案偵查、審理時對於警詢供述內容係出於
    任意性而為陳述，均未據以爭執該等供述內容之證據能力，
    又經原審質以其所指「刑求」之具體情形時，被告則稱：伊
    於案發當日在高雄市政府遭警逮捕上銬之際，警方將手銬反
    銬致傷及其手腕，且於返回派出所清查其隨身攜帶物品時，
    摔壞其於案發當日所攜帶之相機云云，核其所述「刑求」之
    具體情事內容，與其警詢供述內容是否出於任意性一節，顯
    屬無涉，故被告所稱遭警「刑求」云云，既無涉其警詢自白
    之任意性，且與被告是否涉及起訴書所載犯行無直接關連性
    ，被告上開刑求抗辯，自無調查之必要等情，因認定被告所
    犯上開侮辱公務員3 罪之事證明確（見原判決第3-10頁），
    是原判決均已敘明如何認定被告上開犯罪所憑之證據及理由
    ，經核均無不合。
(二)、被告張智勇因被訴上開犯罪，已於本案警、偵、原審等程序
    中為己辯解，並無上訴理由所謂「拒絕受審」之情形；又本
    案偵查檢察官依據承辦警方之移送而依法偵辦，經核卷附之
    警、偵資料，亦無上訴理由所謂「非法逮捕」、「違背法定
    程序非法起訴被告」等情。此外，被告聲請原審承辦法官迴
    避所舉之「承辦法官指定被告於11時之午餐時間開庭，係屬
    凌虐人犯。又不准被告預納費用影印卷內筆錄，另禁止被告
    向另一當事人（檢察官）發問，及禁止被告陳述」云云，業
    經原審另案（100 年度聲字第2309號）裁定駁回，雖經被告
    提起抗告，仍經本院於100 年7 月18日以100 年度抗字第17
    2 號裁定抗告駁回在案；再依刑事訴訟法第22條規定，被告
    以法官執行職務有偏頗之虞聲請迴避，非屬「應即停止訴訟
    程序」之情形，則原審敘明被告經合法傳喚，並無正當理由
    不到庭，經審酌被告前於警詢、偵查及法院訊問時均已到庭
    陳述，案情已明，且其所為犯行均屬應科拘役之案件，故不
    待其到庭陳述，逕行判決（見原判決第3 頁），程序上亦無
    違誤。足證本案警、偵、原審等程序之進行，於法均無不合
    ，被告上訴僅憑己見任意指摘上開程序違法，均非屬足以影
    響原判決本旨之不當或違法，而構成應予撤銷原判決之具體
    事由，依據上開說明，即屬上訴未敘述具體理由。
(三)、按關於刑之量定，係實體法上賦予法院得為自由裁量之事項
    ，倘其未有逾越法律所規定之範圍，或濫用其權限，或已斟
    酌刑法第57條各款所列情狀，而未逾越法定刑度，即不得任
    意指摘為違法（最高法院75年台上字第7033號判例要旨、85
    年度台上字第2699號判決要旨足參）。原判決審酌被告僅因
    不滿員警吳政芳對其歷次陳情抗議所為處理方式，不思循合
    法途徑解決爭議，率以上開侮辱性言語、文字貶抑依法執行
    職務之員警，不僅藐視法治，亦損及公務員所執行職務代表
    公務尊嚴，實非法所許，且犯後猶飾詞掩飾犯行，態度非佳
    ，惟念被告久罹於精神疾患，造成其判斷及控制能力較一般
    人薄弱，暨被告之素行、生活狀況、智識程度、犯罪之手段
    等一切情狀，爰量處如上所示之刑，併諭知以1 千元折算1
    日為其易科罰金之折算標準。經核尚屬允當，於法並無不合
    。原審公訴人上訴意旨形式上雖陳上情，然原判決關於量刑
    業已審及被告犯罪之動機、目的、犯罪之手段、犯罪所生之
    危險或損害，犯後態度，暨被告之生活狀況、智識程度等情
    ，自屬已就刑法第57條所列多款情狀審酌，核無有何違反比
    例及平等原則之情。
五、綜上所述，被告張智勇對於原判決業已論述明確之採證，復
    執己意徒為爭執，且形式上所舉之上訴理由，均不足以認為
    原判決有何採證等足以影響判決本旨之不當或違法，而構成
    應撤銷原判決改判之具體事由，即與刑事訴訟法第361 條第
    2 項所稱「具體理由」顯非相當；又本件難認原判決關於被
    告量刑之自由裁量行使，有何未合乎法律之目的，違背內部
    性界限，而屬權利濫用之違法，或違反比例原則、平等原則
    、公平正義等法則，原判決量刑所為論斷，核無違法之情形
    存在（最高法院98年度台上字第1210號判決要旨足參）。從
    而，被告及原審公訴人均未於上訴期間屆滿後之20日內（被
    告於100 年6 月20日收受原審判決之送達「見原審卷第119
    頁」，原審公訴人於100 年6 月29日收受原審判決「見原審
    卷第121 頁」），均未再補提其他上訴「具體理由」，依上
    開規定，被告及原審公訴人之上訴，均屬違背法律上之程式
    ，應由本院依同法第367 條前段、第372 條規定，不經言詞
    辯論，判決如主文。
據上論斷，應依刑事訴訟法第367 條前段、第372 條，判決如主
文。
中    華    民    國    100   年    8     月    17    日
              刑事第三庭    審判長法  官  莊崑山
                                  法  官  莊松泉
                                  法  官  張意聰
以上正本證明與原本無異。
本件判決不得上訴。
中    華    民    國   100    年    8     月    18    日
                                  書記官  王秋淑